【裁判字號】    97,交訴,236
【裁判日期】    971216
【裁判案由】    業務過失致死
【裁判全文】
臺灣臺中地方法院刑事判決             97年度交訴字第236號
公  訴  人  臺灣臺中地方法院檢察署檢察官
被      告  丁○○
輔  佐  人
即被告之子  丙○○
上列被告因業務過失致死案件，經檢察官提起公訴（97年度偵字
第18359號、第18862號），本院判決如下：
    主    文
丁○○犯業務過失致人於死罪，處有期徒刑捌月。
    犯罪事實
一、丁○○係乙○○所經營之永全工廠之員工，平日以裁切合板
    、整理貨物，及駕駛堆高機整理、打包合板，或將之放置在
    棧版、暨乙○○所有之車號OQ-3803號自用小貨車上以便載
    運，並兼及受乙○○之指示，駕駛上開自用小貨車送貨，為
    從事駕駛業務之人。其於民國97年7月9日上午11時7分許，
    駕駛上開自用小貨車載運木板，沿臺中市工業區○○○○路由
    東往西方向行駛，行經工業28路與38路之無號誌管制之交岔
    路口、欲左轉彎往工業38路行駛時，原應注意轉彎車應讓直
    行車先行，且依當時之天候晴、日間自然光線、路面乾燥、
    無障礙物，亦無缺陷，視距良好，依當時情事並無不能注意
    之情形，竟疏未注意讓直行車先行，即貿然左轉工業38路往
    南方向行駛；適同一時、地，有周邵葳騎乘車號OBH-882號
    重型機車，沿工業28路（起訴書誤繕為工業38路）自對向（
    西往東）直行而來，正駛近上開交岔路口，而欲前行通過上
    開路口，亦應注意車輛行經無號誌之交岔路口，應減速慢行
    ，作隨時停車之準備，且汽車駕駛人應注意車前狀況，並隨
    時採取必要之安全措施，而依當時情事，亦無不能注意之情
    形，竟疏未注意減速慢行及車前狀況，即貿然前行。雖丁○
    ○見及周邵葳人車後，即將正轉彎中之車輛停下，然由於雙
    方之上開過失，仍致周邵葳見前方路口丁○○之車輛左轉通
    過時，已煞避不及，因此失控而人車倒地，且於倒地後續向
    前滑行，其機車之左側車身撞及丁○○所駕駛車輛之右前車
    頭，周邵葳乃因此受有左側多處肋骨骨折併氣血胸、肝撕裂
    傷併腹腔內出血、左股骨骨折、臉部撕裂傷等傷害，經送醫
    救治仍於到達澄清醫院前傷重引致休克而不治死亡。丁○○
    於犯罪後，在有偵查犯罪職權之員警或公務員知悉其犯罪之
    前，主動向到場處理之警員劉智偉供承其係肇事者而接受裁
    判。
二、案經周邵葳之父甲○○訴請臺灣臺中地方法院檢察署檢察官
    ，及同署檢察官自動檢舉偵查起訴。
    理    由
壹、程序部分
    按被告以外之人於偵查中向檢察官所為陳述，除顯有不可信
    之情況者外，得為證據，刑事訴訟法第159條之1第2項定有
    明文。偵查中對被告以外之人（包括證人、鑑定人、告訴人
    、被害人及共同被告等）所為之偵查筆錄，或被告以外之人
    向檢察官所提之書面陳述，性質上均屬傳聞證據。惟現階段
    刑事訴訟法規定檢察官代表國家偵查犯罪、實施公訴，依法
    其有訊問被告、證人及鑑定人之權，證人、鑑定人且須具結
    ，而實務運作時，檢察官偵查中向被告以外之人所取得之陳
    述，原則上均能遵守法律規定，不致違法取供，其可信度極
    高，故被告以外之人前於偵查中已具結而為證述，除反對該
    項供述得具有證據能力之一方，已釋明顯有不可信之情況外
    ，不宜以該證人未能於審判中接受他造之反對詰問為由，即
    遽指該證人於偵查中之陳述不具證據能力。再按92年9月1日
    施行之刑事訴訟法，已酌採英美法系之傳聞法則，於第159
    條第1項明定被告以外之人，於審判外之言詞或書面陳述，
    除法律有規定者外，不得作為證據，用以保障被告之反對詰
    問權。而本法所規定傳聞法則之例外，其中就被告以外之人
    於偵查中向檢察官所為之陳述，因檢察官代表國家偵查犯罪
    時，原則上當能遵守法定程式，且被告以外之人如有具結能
    力，仍應依法具結，以擔保其係據實陳述，故於第159條之1
    第2項明定「除顯有不可信之情況者外」，得為證據；又被
    告以外之人於檢察事務官、司法警察官或司法警察調查中所
    為之陳述，基於實體發現真實之訴訟目的，依第159條之2規
    定，如與審判中之陳述不符時，經比較結果，其先前之陳述
    ，相對「具有較可信之特別情況」，且為證明犯罪事實存否
    所「必要」者，或於審判中有第159條之3所列死亡等原因而
    無法或拒絕陳述之各款情形之一，經證明其調查中所為陳述
    絕對「具有可信之特別情況」，且為證明犯罪事實之存否所
    「必要」者，亦例外地賦與證據能力。是所謂「顯有不可信
    性」、「相對特別可信性」與「絕對特別可信性」，係指陳
    述是否出於供述者之真意、有無違法取供情事之信用性而言
    ，故應就偵查或調查筆錄製作之原因、過程及其功能等加以
    觀察其信用性，據以判斷該傳聞證據是否有顯不可信或有特
    別可信之情況而例外具有證據能力，並非對其陳述內容之證
    明力如何加以論斷，二者之層次有別，不容混淆（最高法院
    94年度臺上字第629號裁判要旨可資參照）。而查，本件公
    訴人、被告丁○○對於本院就後述實體部分所引之書證內容
    ，於本院審理中均不爭執證據能力，猶未對之釋明有何顯不
    可信之情況，且本院審酌其等之內容亦適宜為本案證據，且
    無證據力明顯過低之瑕疵，或係不法取得之情事，依前開說
    明，就後述實體部分所引之書證內容自具有證據能力。
貳、實體部分：
一、上開事實，訊據被告丁○○於本院審理中除辯稱：我在轉彎
    處前30公尺就已經看到被害人周邵葳之車輛，但被害人周邵
    葳車速很快，所以我一轉彎就馬上停下來，但被害人周邵葳
    卻自行人車倒地；我停在轉彎處就是要讓被害人周邵葳通過
    ，且依事故後，我所駕駛之車輛停在原地，往來車輛都可以
    順利通行一情，可以證明被害人周邵葳人車當時應該亦可以
    順利通過，因此，本件應該係被害人周邵葳自己超速、操作
    不當才會自己跌倒死亡，我並沒有過失云云外，餘均坦承不
    諱。
二、經查：
  (一)被告丁○○前揭自白不諱內容，有臺中市警察局第六分局道
    路交通事故現場圖、道路交通事故調查報告表(一)(二)、道路交
    通事故補充資料表、及臺中市○○○道路交通事故肇事人自
    首情形紀錄表、道路交通事故當事人登記聯單及車禍現場暨
    車損照片、汽車車籍查詢資料表、駕照影本等在卷可稽；又
    被害人周邵葳因本件車禍受有左側多處肋骨骨折併氣血胸、
    肝撕裂傷併腹腔內出血、左股骨骨折、臉部撕裂傷等傷害，
    經送醫救治仍於到達澄清醫院前因傷重引致休克而不治死亡
    之事實，除有澄清醫院急診死亡病患病歷摘要在卷可稽外，
    並經臺灣臺中地方法院檢察署檢察官督同法醫師相驗屬實，
    有勘（相）驗筆錄、驗斷書、相驗屍體證明書在卷可按。
  (二)再按「行車速度，依速限標誌或標線之規定，無速限標誌或
    標線者，應依下列規定：˙˙˙二、行經設有彎道、坡路、
    狹路、狹橋、隧道、學校、醫院標誌之路段、道路施工路段
    、泥濘或積水道路、無號誌之交岔路口及其他人車擁擠處所
    ，或因雨霧致視線不清或道路發生臨時障礙，均應減速慢行
    ，作    隨時停車之準備。」、「汽車行駛時，駕駛人應注
    意車前狀況及兩車併行之間隔，並隨時採取必要之安全措施
    。」道路交通安全規則第93條第1項第2款、第94條第3項雖
    分別定有明文。然按汽車行駛至交岔路口，其行進、轉彎，
    應依下列規定：˙˙˙七、轉彎車應讓直行車先行。」同規
    則第102條第1項第7款亦定有明文。而查，被告丁○○雖以
    前詞置辯，惟其於警訊中自承斯時已於轉彎前50公尺處看到
    被害人周邵葳車輛，便停住車子要讓被害人周邵威通過等語
    ，另於偵訊中則稱：我是剛轉彎就看到被害人周邵威之車輛
    ，被害人周邵葳有煞車，我也有煞車等語，嗣於本院審理中
    亦稱：我在轉彎處前30公尺就已經看到被害人周邵葳之車輛
    ，但被害人周邵葳車速很快，所以我一轉彎就馬上停下來等
    語。被告丁○○雖對於其究於前方多遠處即看到被害人周邵
    威之人車一節先後所言不一，然對於其係於轉彎前即看到被
    害人周邵葳之車輛一節，則始終如一，因此，被告丁○○於
    轉彎前，即已看到被害人周邵葳之人車，應無疑義。又本件
    被告丁○○斯時原沿臺中市工業區○○○○路由東往西方向行
    駛，途經上開路口時，始左轉彎欲通行上開路口改駛工業38
    路，而被害人周邵葳則係沿工業28路由西往東方向行駛，亦
    經被告丁○○於警偵訊及本院審理中供承甚詳；又參之卷附
    道路交通事故現場圖所繪製記載：工業28路之車道2線分別
    係3.4、3.9公尺（合計7. 3公尺），而本件車禍後，被告丁
    ○○車輛停放在工業28路東向車道上，其車頭距道路中線
    3.1公尺、車尾距道路中線約0.6公尺（即呈斜停姿態）；而
    被害人周邵葳車輛於車禍後係停置在工業38路北向路段、近
    上開交岔路口處，另其車輛在事故時，曾在路面上遺留有5
    公尺長之煞車痕（最近處距分界線0.9公尺）、23.81公尺之
    刮地痕（最近處距分界線0.6公尺）；併參酌被告丁○○於
    本院審理中供稱：「（本院問：據你所述停車約三秒，被害
    人就撞上？）我是在一左轉彎的時候，就看到被害人的機車
    騎著很快，就被害人而言是下坡，我是上坡且有載運木板一
    批，所以我開著很慢。我剛要左轉彎的時候就有看到被害人
    ，當時我就煞車要讓被害人過去。被害人過來的時候，還沒
    有到十字路口就已經跌倒。當時被害人車前方向的車子不多
    ，是被害人自己滑倒，滑倒之後，人先飛出來˙˙˙」、「
    （本院問：（審判長提示相驗卷第30頁道路交通事故現場圖
    並告以要旨）你左轉的時候，發現被害人機車的位置？）我
    直行的時候，還沒有看到被害人機車，是到路口中間如圖上
    標記三角形處才看到被害人機車。當時我正要轉彎。」等語
    。則綜上情節研判肇事當時被告丁○○已先看到直行之被害
    人周邵威車輛，並於其後接續轉彎動作，因而侵入被害人周
    邵葳之車道，直至發現被害人周邵葳之車輛未停止而繼續駛
    近前揭交岔路口時，方緊急將車輛停止於交岔路口內。由此
    以觀，被害人周邵葳雖於行經前揭交岔路口時，未予減速慢
    行，併注意車前狀況，然其既為直行車，且正駛近前揭交岔
    路口，欲前行進入該交岔路口，則被告雖已先看到被害人周
    邵葳之車輛，然其既已於通行上開交岔路口中心點之前，已
    看見被害人周邵葳騎乘之機車駛近該交岔路口，其本應注意
    轉彎車應讓直行車，並對於其轉彎後，將侵及被害人周邵葳
    之行車空間，及影響其反應之時間、舉措等情況有所預見，
    詎竟疏未注意，仍貿然左轉彎通行上開路口，並因此肇事，
    足見被告有轉彎車未讓直行車先行之過失甚明。且本件經送
    臺灣省臺中市區車輛行車事故鑑定委員會鑑定，亦同此認定
    ，有該會97年11月7日中市行字第0975403339號函檢送之鑑
    定意見書附卷可稽，被害人周邵葳雖與有行經無號誌之交岔
    路口未減速慢行及未注意車前狀況之過失，惟無解於被告丁
    ○○對於本件車禍之過失責任，被害人周邵葳因本件車禍而
    死亡，與被告丁○○之過失行為間並有相當因果關係。
  (三)至被告丁○○雖又辯稱：事故後，我所駕駛之車輛停在原地
    ，往來車輛都可以順利通行一情，可以證明被害人周邵葳人
    車當時應該亦可以順利通過云云。然被告丁○○肇事後，臺
    中市警察局第六分局警員劉智偉隨即據報趕至現場處理，有
    前揭臺中市警察局第六分局道路交通事故現場圖、道路交通
    事故調查報告表(一)(二)可查。按警員劉智偉既已到場處理本件
    車禍事故，並著手開始進行搜證、調查，自會採取適當措施
    ，以維護現場完整、及往來交通之安全，故該交岔路口斯時
    通行狀態，與本件肇事之際，係無員警在場管制、指揮之情
    形，二者顯然相提並論，乃被告丁○○執引員警到場處理後
    之情況，企圖佐引本件肇事之際之往來通行情況，顯無理由
    ，自難因此即為其有利之認定。
  (四)綜上，本案事證明確，被告丁○○犯行洵堪認定。
三、按從事業務之人，就一定危險認識之能力較一般常人為高，
    故課以較高之注意義務。換言之，客觀上，其避免發生一定
    危險之期待可能性較常人為高，故其違反注意義務之可責性
    ，自亦較重（最高法院89年度臺上字第5002號裁判要旨）；
    又按刑法上所謂業務上之行為，指其業務上及其附隨之事務
    而言。而查，本件被告丁○○係證人乙○○所經營之永全工
    廠之員工，平日以裁切合板、整理貨物，及駕駛堆高機整理
    、打包合板，或將之放置在棧版、暨車號OQ-3803號自用小
    貨車上以便載運，並兼及受證人乙○○之指示，駕駛上開自
    用小貨車送貨之事實，業經被告丁○○於本院審理中所述甚
    詳，並經證人乙○○於本院審理中到庭證述屬實。是被告丁
    ○○於平日業務中，既需駕駛堆高機整理、搬運貨物，並兼
    而依公司需要，受證人乙○○調派、指示駕駛上開自用小貨
    車送貨，且證人乙○○復結稱：「（本院問：車號OQ-3803
    號自用小貨車是你的？）是的。平日是用來送貨的，目前工
    廠剩下我與被告兩人。貨車都是用來送貨、收款。」、「（
    本院問：被告是否需要駕駛上開自用小貨車？）是，有時候
    我有事的時候，會由他去送貨、收款，因為他也有駕照。˙
    ˙˙」等語明確，另被告丁○○於警訊中亦供承：「（警員
    問：肇事前你從那裡出發？欲往何處？去做什麼？）我當時
    沿工業28路爬坡要左轉38路要送木板至工廠。」等語在卷可
    按，可見被告丁○○之駕駛行為，應認為包括於其受雇永全
    工廠之業務行為中，亦即係其平日業務之一部，至少亦應認
    係附隨業務，被告丁○○雖非以駕車為其專業，亦仍無礙於
    業務之性質，其於運送木板途中，過失致人於死，即應依刑
    法第276條第2項業務上過失致人於死罪論處。被告丁○○於
    肇事後，在有偵查犯罪職權之員警或公務員知悉其犯罪之前
    ，主動向到場處理之警員劉智偉供承上開犯行而接受裁判，
    有警詢筆錄、臺中市○○○道路交通事故肇事人自首情形紀
    錄表在卷可查，其對於未發覺之犯罪自首而接受裁判，爰依
    刑法第62條前段規定，減輕其刑。爰審酌被告丁○○犯罪後
    已坦承大部分之事實經過，且其與被害人周邵葳均乃本件肇
    事原因之過失程度，及其至今尚未與被害人周邵葳之家屬達
    成和解，使其等傷痛依然存在等一切情狀，量處如主文所示
    之刑。
據上論斷，應依刑事訴訟法第299條第1項前段，刑法第276條第2
項、第62條前段，刑法施行法第1條之1第1項、第2項前段，判決
如主文。
本案經檢察官戊○○到庭執行職務。
中    華    民    國    97    年    12    月    16    日
                  刑事第十四庭  審判長法  官  陳  葳
                                      法  官  李慧瑜
                                      法  官  林世民
以上正本證明與原本無異。
如不服本判決應於收受判決後10日內向本院提出上訴書狀，並應
敘述具體理由；其未敘述上訴理由者，應於上訴期間屆滿後20日
內向本院補提理由書（均須按他造當事人之人數附繕本）「切勿
逕送上級法院」。
                                      書記官  紀俊源
中    華    民    國    97    年    12    月    16    日
附錄論罪科刑法條
中華民國刑法第276條
因過失致人於死者，處 2 年以下有期徒刑、拘役或 2 千元以下
罰金。從事業務之人，因業務上之過失犯前項之罪者，處5年以
下有期徒刑或拘役，得併科3千元以下罰金。


司法院資訊處製作；財團法人民間司法改革基金會備份。
